【裁判字號】    95,中交簡上,411
【裁判日期】    950927
【裁判案由】    公共危險
【裁判全文】
臺灣臺中地方法院刑事判決  95年度中交簡上字第411號
上  訴  人  臺灣臺中地方法院檢察署檢察官
被      告  甲○○
上列上訴人因被告公共危險案件，不服本院臺中簡易庭95年度中
交簡字第910號中華民國九十五年六月十四日第一審簡易判決（
聲請案號：臺灣臺中地方法院檢察署95年度速偵字第1885號）提
起上訴，本院管轄之第二審合議庭判決如下：
    主    文
上訴駁回。
    事實及理由
一、本案經本院審理結果，認第一審簡易判決認事用法及量刑均
    無不當，應予維持，並引用第一審判決書記載之事實、證據
    及理由（如附件）。
二、檢察官上訴意旨略以：行政罰法於民國九十五年二月五日起
    施行，該法第二十六條規定，一行為同時觸犯刑事法律與違
    反行政法上義務規定者，依刑事法律處罰之。本件被告甲○
    ○酒後駕車並因不勝酒力與乙○○之自用小客車發生擦撞，
    原審判決僅處拘役四十日，量刑過輕，尚有未洽，爰提起上
    訴請求撤銷改判等語。
三、經查，被告因飲酒而不能安全駕駛動力交通工具之犯罪事實
    ，業據被告迭於警詢、檢察官訊問及本院審理時均坦白不諱
    ，核與證人乙○○於警詢時所證述之情節相符，並有臺中市
    警察局第一分局酒精測定紀錄表、刑法第一百八十五條之三
    查獲後測試、觀察職務報告、舉發違反道路交通管理事件通
    知單、交通違規移置保管車輛收據、道路交通事故現場圖、
    道路交通事故調查報告表(一)、(二)、汽車駕駛人酒後生理協調
    平衡檢測紀錄上各一件及現場照片六張等附卷可稽，足認被
    告前開自白與事實相符，從而本件事證明確，被告上開犯行
    洵堪認定；是原審認被告所為係犯公共危險罪，判處被告拘
    役四十日，並諭知易科罰金之折算標準，其認事用法，並無
    不當。檢察官上訴意旨雖認原審量刑過輕等語；然按關於刑
    之量定，係實體法上賦予法院得為自由裁量之事項，倘其未
    有逾越法律所規定之範圍，或濫用其權限，即不得任意指摘
    為違法（參最高法院七十五年度臺上字第七○三三號判例）
    ，且在同一犯罪事實與情節，如別無其他加重或減輕之原因
    ，下級審量定之刑，亦無過重或失輕之不當情形，則上級審
    法院對下級審法院之職權行使，原則上應予尊重（參最高法
    院八十五年度臺上字第二四四六號判決）。查刑事處罰與行
    政裁罰其性質、效果及影響本不相同，原即難以相提並論，
    況拘役刑屬自由刑，原審判處拘役雖併諭知易科罰金之折算
    標準，惟是否准予易科，執行檢察官仍得依規定審酌，難以
    行政罰法已於九十五年二月五日起施行，即認原審判處被告
    拘役四十日為屬過輕；又查被告並無其他前科記錄，有臺灣
    臺中地方法院檢察署刑案資料查註紀錄表及臺灣高等法院被
    告前案紀錄表各一件在卷可稽；且被告酒後雖有肇事，然並
    未造成證人乙○○受有傷害，反而是被告自己受有鼻子、雙
    手、膝蓋多處擦傷，其因犯罪所生之損害非鉅，是原審於法
    定量刑範圍內予以量處，原無不當；且量刑本屬法院就個案
    為裁量之職權，而本件原審綜合各情判處被告拘役四十日，
    如易科罰金以三百元折算一日之刑，難謂有何違法失當之處
    ；本院因認公訴人認原審判刑失輕，提起上訴請求撤銷改判
    為無理由，應予駁回。
四、新舊法比較：
  (一)被告行為後，刑法第二條第一項、刑法第三十三條第五款業
    經總統於九十四年二月二日以華總一義字第Ｚ000000
    0000號令修正公布，並自九十五年七月一日起施行（下
    稱新法；修正前刑法下稱舊法）；並於九十五年六月十四日
    以華總一義字第Ｚ0000000000號令修正公布增訂
    刑法施行法第一條之一規定。又罰金罰鍰提高標準條例第二
    條亦經總統於九十五年五月十七日以華總一義字第Ｚ000
    0000000號令公布刪除，並自九十五年七月一日施行
    。而新法第二條第一項之規定，係規範行為後法律變更所生
    新舊法律比較適用之準據法，於新法施行後，應適用新法第
    二條第一項之規定，為「從舊從輕」之比較。
  (二)被告所犯刑法第一百八十五條之三之服用酒類不能安全駕駛
    動力交通工具而駕駛罪，其法定刑中規定有處三萬元以下之
    罰金刑，而新法第三十三條第五款關於主刑罰金已修正為：
    「罰金：新臺幣一千元以上，以百元計算」，與舊法第三十
    三條第五款規定：「罰金：（銀元）一元以上」相較，修正
    後關於罰金刑之法定範圍顯已提高。又修正增訂之刑法施行
    法第一條之一規定「中華民國九十四年一月七日刑法修正施
    行後（按指九十五年七月一日），刑法分則編所定罰金之貨
    幣單位為新臺幣。九十四年一月七日刑法修正時，刑法分則
    編未修正之條文定有罰金刑者，自九十四年一月七日刑法修
    正施行後，就其所定數額提高為三十倍。但七十二年六月二
    十六日到九十四年一月七日新增或修正之條文，就其所定數
    額提高為三倍」，是依前開修正後之法律，被告所犯刑法第
    一百八十五條之三之服用酒類不能安全駕駛動力交通工具而
    駕駛罪所得處罰金刑之範圍最高為新臺幣九萬元、最低為新
    臺幣一千元，然依被告行為時之法律，該罪所得處罰金刑之
    範圍最高為新臺幣九萬元，最低額為銀元一元，再依現行法
    規所定貨幣單位折算新臺幣條例第二條規定「現行法規所定
    金額之貨幣單位為圓、銀元或元者，以新臺幣元之三倍折算
    之」，如換算為新臺幣，最低額則為新臺幣三元，是前開修
    正後之規定並無較有利於被告之情形，故依刑法第二條第一
    項前段規定，應適用舊法第三十三條第五款規定定其罰金之
    法定刑。
  (三)新法第四十一條第一項前段規定「犯最輕本刑為五年以下有
    期徒刑以下之刑之罪者，而受六個月以下有期徒刑或拘役之
    宣告者，得以新臺幣一千元、二千元或三千元折算一日，易
    科罰金」；舊法第四十一條第一項前段則規定「犯最重本刑
    為五年以下有期徒刑以下之刑之罪，而受六個月以下有期徒
    刑或拘役之宣告，因身體、教育、職業、家庭之關係或其他
    正當事由，執行顯有困難者，得以一元（按：指銀元，下同
    ）以上三元以下折算一日，易科罰金」。修正前罰金罰鍰提
    高標準條例第二條係規定「依刑法第四十一條易科罰金或第
    四十二條第二項易服勞役者，均就其原定數額提高為一百倍
    折算一日；法律所定罰金數額未依本條例提高倍數，或其處
    罰法條無罰金刑之規定者，亦同」。依被告行為時易科罰金
    之折算標準，經提高後，係以銀元三百元折算一日，再依現
    行法規所定貨幣單位折算新臺幣條例第二條規定「現行法規
    所定金額之貨幣單位為圓、銀元或元者，以新臺幣元之三倍
    折算之」折算為新臺幣後，得以新臺幣三百元以上新臺幣九
    百元以下折算一日，較之新法第四十一條第一項前段規定，
    得以新臺幣一千元、二千元或三千元折算一日之規定，自以
    行為時法為有利於被告。
  (四)經綜合與本案科刑有關之罰金刑之法定範圍、易科罰金折算
    標準及罰金提高標準等一切情形，比較新舊法結果，新法並
    無較有利於被告之情形，依刑法第二條第一項前段之規定，
    本案仍應適用行為時法即修正前第四十一條第一項前段、罰
    金罰鍰提高標準條例第二條規定，諭知易科罰金之折算標準
    。而原判決雖未及比較適用，然上訴本院後，經比較新舊法
    ，行為後之法律並非較有利於行為人，仍應適用行為時法，
    則原判決適用行為時法即無不當，自不構成撤銷之事由，附
    此敘明。
據上論斷，應依刑事訴訟法第四百五十五條之一第三項、第三百
七十三條、第三百六十八條，判決如主文。
中    華    民    國    95    年    9     月    27    日
                      交通法庭  審判長法  官  莊深淵
                                      法  官  羅智文
                                      法  官  林源森
以上正本證明與原本無異
不得上訴
                                      書記官  魏宏銘
中    華    民    國    95    年    9     月    27    日
附錄本案論罪科刑法條全文：
刑法第185條之3
服用毒品、麻醉藥品、酒類或其他相類之物，不能安全駕駛動力
交通工具而駕駛者，處1年以下有期徒刑、拘役或3萬元以下罰金
。


司法院資訊處製作；財團法人民間司法改革基金會備份。
